臺灣彰化地方法院刑事判決　　　　　　　96年度交訴字第70號
公　訴　人　臺灣彰化地方法院檢察署檢察官
被　　　告　丁○○
選任辯護人　王俊凱律師
上列被告因公共危險案件，經檢察官提起公訴（96年度偵字第
3089號），本院判決如下：
    主  文
丁○○犯肇事致人受傷逃逸罪，累犯，處有期徒刑伍月，如易科
罰金，以新台幣壹仟元折算壹日。
    事  實
一、丁○○曾於民國（下同）90年間因偽造文書等案件經法院判
    處有期徒刑10月確定，於91年6月27日執行完畢；猶未知悔
    悟，於96年3月1日23時10分許，騎乘其女友戊○○所有之車
    牌M58-761號重型機車搭載友人陳汶明，在彰化縣彰化市○○街137號前，不慎撞擊甲○○騎乘車牌N2D-310號重機車搭
    載丙○○，致甲○○、丙○○人車倒地，使甲○○受有右足
    第四趾骨開放性骨折、丙○○受有右腳挫傷、腰部淤青、頭
    部紅腫等傷害（過失傷害甲○○部分業經撤回告訴，由檢察
    官另為不起訴處分；丙○○部分則未據告訴）。詎丁○○知
    悉駕車肇事致人受傷後，竟基於逃逸之犯意，未報警處理或
    通知救護車，亦未察詢甲○○、丙○○傷勢或其他必要措施
    ，即先囑友人陳汶明速將其騎駛之M58-761號機車推往他處
    藏放，並向甲○○索賠該機車損壞費用，惟因路人報案通知
    救護車前來將甲○○、丙○○送醫而未果，適警員乙○○亦
    獲報前來處理，丁○○見狀迅即離開而逃逸。嗣經警循線在
    現場附近巷道尋得肇事機車而拖往彰化分局民生派出所處理
    ，丁○○則於警察機關尚未查悉真正肇事人之前，於翌日（
    即96年3月2日）清晨6時許，至彰化分局民生派出所供認肇
    事並接受裁判而自首之。
二、案經甲○○訴由彰化縣警察局彰化分局報告臺灣彰化地方法
    院檢察署檢察官偵查起訴。
    理　由
一、訊據被告丁○○對於上揭時地騎車肇事後並未報警或通知救
    護車，亦未俟警員到場處理即行離去之事實固坦承不諱，惟
    矢口否認有肇事逃逸之犯行，辯稱：案發時伊未帶手機無法
    報警，且因伊友人陳汶明家中小孩發高燒乃先騎乘該機車返
    家照料，伊則留在現場與甲○○洽談車禍事宜，並請對方記
    下伊車牌和名字，俟甲○○友人及救護車到場後，伊因自己
    鼻端流血不止始步行返家處理傷口，翌日早上6時許並主動
    前往民生派出所報到說明情況，伊並未肇事逃逸云云。其辯
    護人亦為被告辯稱略以：刑法第185條之4肇事逃逸罪係以處
    罰肇事後規避責任而逃逸之駕駛人為目的，至被告駕車肇事
    致人受傷，未採取救護或其他措施，亦未報警處理，係屬有
    無違反道路交通安全管理處罰條例62條規定之行政罰範疇，
    本件被告肇事後與其友人陳汶明均有下車察看甲○○傷勢，
    並俟甲○○友人及救護車到場後，始因自己鼻端受傷流血而
    先後離去敷藥，被告主觀上並無逃逸之故意，應與肇事逃逸
    罪不該當，僅屬行政罰等語。
二、查本件被告丁○○上揭時地騎車肇事致被害人甲○○、丙○○受傷後並未報警或通知救護車，且未俟警員處理即行離開
    乙情為被告丁○○所供認，核與告訴人甲○○、被害人丙○○指訴情節相符，並有道路交通事故現場圖、道路交通事故
    調查表及現場照片、診斷書等件附卷可稽，此部分事實首堪
    認定。至被告上揭所辯其在現場洽談車禍事宜、並無逃逸故
    意諸詞是否可採，經查：
(一)據證人即案發時為被告騎車搭載之友人陳汶明到庭供證：「
    （問為何要移動自己車子？）被告要我先走。（問牽車離開
    行蹤？）我有發動，車子壞掉，我牽著走，我牽了約100公
    尺，有巷子我就放在那裡，我用走回去我家，走路約10分鐘
　　到家。（問為何不回現場？）我就自己回家，我回到家沒有
　  通知被告車子放的位置，被告後來也沒有來找我，隔天早上
    5點多被告有來找我，我有跟他講車子放的位置去看找不到
    ，我沒有跟他去看，我只有告訴他位置，放完機車後我都在
    家裡，後改稱我坐計程車帶小孩去診所看病，不知道醫院名
    稱，我的小孩名字陳姵，後又改稱沒去看病。（問為何機
    車要先牽走？）被告叫我牽走，我也不知道為什麼叫我牽走
    。（問牽到何處？）沒有說，是我因為車子壞掉才把它放在
    路邊」等語，據此，證人陳汶明先則供稱肇事時係因家中小
    孩發燒故先騎車離開返家帶小孩看病，經本院質問後，始供
    證實則並未帶小孩看病，係被告囑其將肇事機車牽離現場，
    則被告所辯因友人陳汶明小孩生病故先騎車離開乙詞，顯非
    實在。本件被告於案發時未待處理即先囑證人陳汶明將當時
    已損壞之肇事機車推離現場，則被告亟於將該肇事機車藏匿
    之事實可見。
(二)次據證人甲○○、丙○○之供證：
　　證人甲○○供證：「（問如何發生車禍？）．．．，車子
  　有被被告及被告載的人有來移動我們的車子，他們2人身上
    有酒味，被告很兇的問我有無駕照，希望私下和解不要報警
    ，．．．。（問被告與你碰撞人有沒有怎樣？）被告載的人
    騎被告的機車走了，他是將我的車移動後才騎車走了，被告
    留在現場跟我講。（問被告什麼時候離開現場？）我被送到
    救護車上，他就講電話走掉了。（問被告在現場有無做救護
    動作？）他只跟我談和解的事，叫我賠他，如果報警我的責
    任會重，不要報警，只要把他車頭修好約7千元就好了。（
    問現場被告有無問你丙○○傷勢？）沒有，．．．。（問被
    告談和解過程中，有留下各人資料？）沒有。．．．（問被
    告發生車禍後有無叫你記下車牌號碼？）沒有。．．．（問
    在現場到被救走之前被告在現場做什麼？）救護車來之前被
    告在做什麼我沒有注意，只跟我談和解，可是當時救護車來
    的時候被告走向司機講說不是這裡發生車禍，叫救護車離開
    ，然後救護人員沒有理他，救護人員走過來問誰受傷，幫我
    包紮，就把我抬上救護車，．．．。（問警察來時被告在嗎
    ？）在。（問警察有跟被告對話？）沒有。．．．（問被告
　　在場有無跟警察講話？）沒有。．．．（問救護車來之前被
　  告都跟你講什麼？）私下和解，不要報警，他的車修到好要
    多少錢，被告沒有講到名字、電話、名片，我當時不知道他
    的名字。．．．」等語。
　　證人丙○○供證：「（問車禍之後2人是留在現場？）發
　  生車禍被告朋友先走掉，後來被告過來一下就走掉。．．．
    （問當時被告或被告朋友有過來關心你們？）被告朋友沒有
    ，被告只過來一下，要我們私下和解不要報警，態度不好，
    也沒有叫我們記下他的車牌，也沒有跟我們講他的名字。．
    ．．（問被告何時離開？）救護車來、警察來被告沒有跟警
    察講話，假裝拿手機講話就走掉。（問有看到被告走掉？）
    我在救護車上看到的。．．．（問救護車先來被告有無跟救
    護車人員講話？）救護車來以後被告跟司機講說不是這邊發
　　生車禍，是那邊發生車禍。．．．（問有無記被告車　牌？
 　 ）來不及記，因為他們把車子移到對向，之後把車騎走我們
    看不到車牌號碼」等語。
　　綜諸證人甲○○、丙○○所證，被告丁○○案發時雖有暫
    留現場，然其均係為向被害人甲○○索賠機車損壞費用而暫
    留，並非為處理被害人甲○○、丙○○受傷乙事而在場，其
    非但未報警或通知救護車，且要求被害人甲○○勿予報警，
    更於救護車前來時尚且企圖支開救護車，俟警到場時被告即
    迅速離開，並未留下任何身分資料之事實亦屬顯然。
(三)再據承辦員警乙○○及被告女友戊○○所證：
　　證人乙○○供證：「（問你到現場時救護車到了？）救護
　  車已經將傷者送上車即將離開。（問你到現場有人向你坦承
    是肇事者？）沒有。（問你到現場被告還在現場？）沒有。
　　（問何時才知道被告是肇事者？）當天晚上我在現場附近有
　  找到肇事車輛，隔天我到派出所，我聯絡車主戊○○，戊○○聯絡不到，警員告訴我被告要領車，我才知道肇事者是他
    。（問如何認定被告肇事機車？）根據商家提供車牌號碼，
    然後我又在附近找到車子。．．．（問在何處找到？）在離
    肇事現場約200公尺的轉彎處。．．．」等語。
　　證人戊○○供證：「（問當時何以知悉機車在派出所？）
  　96年3月2日上午6時我跟被告一起去找沒有找到，才去派出
    所找，找了很多家，才找到民生派出所，不是警員通知我們
    ，他們騎出去發生車禍沒有告訴我把車子放在哪裡，被告有
    告訴我車子陳汶明騎走，但是我不認識陳汶明所以我不知道
    車子在哪裡，這部車子登記我的名字」等語。
    準此，本件處理警員乙○○到場時，被告丁○○即行離開
    未在現場，肇事機車亦經被告囑由陳汶明推藏他處，嗣經警
    員乙○○在現場附近約200公尺處之巷道尋得肇事機車而帶
    回警局處理後，被告始於翌日與其女友戊○○始前往警局認
    領乙節並可認定。
(四)綜上，被告丁○○案發時即先囑其友人陳汶明將肇事機車推
    離藏匿，復未報警或通知救護車，其雖有暫留現場，然僅係
    向被害人甲○○索賠費用，且要求被害人甲○○、丙○○勿
    予報警，亦未留予任何身分資料，於救護車前來時尚且企圖
    支開救護車以遂其索賠目的，俟警獲報到場時被告即迅速離
    開，嗣因肇事機車為警尋獲後，其始於翌日到案，稽此諸情
    ，被告有隱匿肇事身分而逃離現場之故意甚明；被告及辯護
    人所辯其無逃逸故意云云，並非可採。是被告案發時雖有暫
    留現場，然僅係為向被害人索賠費用而暫留，與其本案係未
    為救護、必要措施或留下任何身分資料、亦未報警或通知救
    護車，復未待警處理即行逃逸等事實之認定不生影響。本件
    告訴人甲○○、丙○○既因本件車禍受有傷害，而被告丁○○復於車禍發生後未予處理即逃離現場，亦未採取救護或其
    他必要措施，及向警察機關報告，即逕行離去，其肇事逃逸
    之事證已臻明確，其犯行洵堪認定。
三、核被告丁○○所為，係犯刑法第185條之4致人受傷而逃逸罪
    。其曾因偽造文書罪經法院判處有期徒刑10月確定，於91年
    6月27日執行完畢，此有台灣彰化地方法院檢察署刑案資料
    查註紀錄表乙紙附卷可稽，其受此有期徒刑執行完畢後，5
    年以內故意再犯有期徒刑以上之罪，應依累犯規定加重其刑
    。又本件處理之警員乙○○循線在現場附近巷道間尋得肇事
    機車而拖回彰化分局民生派出所處理，因該機車係登記被告
    女友戊○○所所有，其時警方並未查悉本件被告之肇事人身
    分，迨被告丁○○於翌日（即96年3月2日）清晨6時許偕同
    女友戊○○至彰化分局民生派出所認領機車並供認肇事及留
    下身分資料後，警員乙○○始於翌日上午9時許通知被告到
    案調查乙情，業據被告丁○○供陳明確，並經證人乙○○、
    戊○○證述屬實，按被告於警察機關未知悉本案肇事人之前
    即至警局供承肇事並接受裁判，核符自首規定，應依刑法第
    62條前段規定減輕其刑，並先加後減之。爰審酌被告丁○○
    本案犯罪之動機、方法、手段、所生危害暨犯後業與被害人
    達成和解（參卷附調解書）等一切情狀，量處如主文所示之
    刑，及諭知易科罰金之折算標準，以示懲儆。
據上論斷，應依刑事訴訟法第299條第1項前段，刑法第185條之4
、第47條第1項、第62條前段、第41條第1項前段，判決如主文。
本案經檢察官鮑慧忠到庭執行職務。
中　　華　　民　　國　　96　　年　　6　　月　　26　　日
                  刑事第三庭   審判長法  官   林 欽 章
                                     法  官   姚 銘 鴻
                                     法  官   葉 明 松
以上正本證明與原本無異。
如不服本判決，應於判決送達後十日內向本院提出上訴狀 (須附
繕本)。
告訴人或被害人對於判決如有不服具備理由請求檢察官上訴者，
其上訴期間之計算係以檢察官收受判決正本之日期為準。
中　　華　　民　　國　　96　　年　　6　　月　　26　　日
                                     書記官   魏嘉信
附錄本案論罪科刑法條全文：
刑法第185條之4
駕駛動力交通工具肇事，致人死傷而逃逸者，處6月以上5年以下
有期徒刑。
